【裁判字號】    98,訴,616
【裁判日期】    981229
【裁判案由】    誣告等
【裁判全文】
臺灣雲林地方法院刑事判決               98年度訴字第616號
公  訴  人  臺灣雲林地方法院檢察署檢察官
被      告  寅○○
上列被告因誣告等案件，經檢察官提起公訴（98年度偵字第2893
號），及移請併案審判（98年度偵字第2067號），本院判決如下
：
    主  文
寅○○無罪。
    理  由
一、公訴意旨略以：被告寅○○明知其並未向雲林縣斗六市○○
    街30號（龍味香商店，下稱本案房屋）原屋主癸○○承租上
    址，因見本案房屋位居鬧市，店面出租有利可圖，而癸○○
    、丁○○夫婦因債務遠走他鄉，本案房屋並經臺灣雲林地方
    法院於民國97年6 月13日拍賣予己○○（未點交），竟基於
    偽造文書及為自己不法利益之犯意，於不詳時、地，偽造癸○○向被告借款新臺幣（下同）5,000,000 元無法償還而將
    債務轉換之「債務及債權轉移租賃租金契約書本」及將本案
    房屋出租予寅○○之「房屋及土地租賃契約」（上2 份契約
    下稱本案租約，租賃期間自96年4 月12日起至101 年6 月12
    日止），並偽造「癸○○」之印文在本案租約上，而竊佔本
    案房屋，後將本案房屋之店面分為4 格，而依攤位優劣，向
    前往擺攤之攤商收取每日1,500 元、1,600 元或2,000 元不
    等之租金，致生損害於己○○及向被告繳納租金之攤商。嗣
    己○○委任告訴人庚○○偕同庚○○之夫辰○○於97年8 月
    30 日15 時許，前往本案房屋更換大門搖控器及安裝監視器
    ，被告竟基於恐嚇之犯意，向正在安裝監視器之辰○○揮舞
    鐵勾，並以「你若要再繼續再做，房子要壞也沒有關係」之
    加害財產之事，向辰○○恫嚇，致在場之庚○○心生畏懼，
    而致生危害於安全。之後，庚○○另僱請丑○○、甲○○及
    乙○○、辛○○，卯○○等人，分別於97年9 月8 日9 時30
    分許、97年9 月18日8 時30分許，至本案房屋內進行地磚打
    除、磁磚翻新等工程時，被告竟意圖使庚○○、丑○○、甲○○、乙○○、辛○○、卯○○和己○○等人受刑事處分，
    先於97年9 月8 日14時許，在雲林縣警察局斗六分局斗六派
    出所，向該管公務員誣告丑○○、甲○○涉嫌毀損上址，再
    於97 年9月18日10時許，在斗六派出所向該管公務員誣告乙○○、辛○○、卯○○涉嫌毀損、己○○與庚○○涉嫌妨害
    自由及侵入住居，並使用偽造之本案租約作為誣告庚○○、
    丑○○、甲○○、乙○○、辛○○、卯○○、己○○等人涉
    案之證據。因認被告涉犯刑法第216 條、第210 條之行使偽
    造私文書罪嫌、同法第320 條第2 項竊佔罪嫌、同法第305
    條之恐嚇危害安全罪嫌及同法第169 條第1 項之誣告罪嫌。
二、按犯罪事實應依證據認定之，無證據不得認定犯罪事實；另
    不能證明被告犯罪者，應諭知無罪之判決，刑事訴訟法第15
    4 條第2 項、第301 條分別定有明文。又刑事訴訟法第161
    條第1 項規定：檢察官就被告犯罪事實，應負舉證責任，並
    指出證明之方法。因此，檢察官對於起訴之犯罪事實，應負
    提出證據及說服之實質舉證責任。倘其所提出之證據，不足
    為被告有罪之積極證明，或其指出證明之方法，無從說服法
    院以形成被告有罪之心證，基於無罪推定之原則，自應為被
    告無罪判決之諭知（最高法院92年臺上字第128 號判例意旨
    參照）。
三、檢察官之舉證：
  (一)被告於警詢及偵訊中之供述筆錄。
  (二)癸○○於法務部調查局臺北縣調查站之證述筆錄。
  (三)丙○○○於偵查中之證述筆錄。
  (四)庚○○於法務部調查局雲林縣調查站及檢察官面前之指述筆
    錄。
  (五)臺灣雲林地方法院檢察署檢察事務官勘驗筆錄。
  (六)本案租約影本各1 紙。
  (七)稅務電子閘門財產所得調件明細表影本2 紙
  (八)本院96年度執全字第1262號、96年度執字第26953 號所附之
    假扣押查封筆錄、公告、拍賣不動產筆錄、建物及土地所有
    權狀等文件影本各1 份。
  (九)翻拍照片1 張。
  (十)攤商承租時段表影本6 紙。
  (十一)中華電信資料查詢結果。
  (十二)錄影光碟乙片。
四、被告之辯解：
    被告固坦承自為本案房屋之出租人，並將本案房屋之店面分
    為4 格，而依攤位優劣，向前往擺攤之攤商收取每日1,500
    元、1,600 元或2,000 元不等之租金，又於97年8 月30日，
    持勾鐵門之勾子站於本案房屋前，向辰○○稱：「要給它壞
    也沒有關係」，復於97年9 月8 日14時許，在雲林縣警察局
    斗六分局斗六派出所內，對丑○○、甲○○提出毀損告訴，
    再於97年9 月18日10時許，在上述斗六派出所內，告訴乙○○、辛○○、卯○○涉嫌毀損、己○○與庚○○涉嫌妨礙自
    由及侵入住居，並提出本案租約為證，惟堅決否認有行使偽
    造私文書、竊佔、恐嚇危害安全及誣告等行為，辯稱：
  (一)癸○○夫妻因欠債跑路，於臨走前，有交代渠等乾爹壬○○
    去收取本案房屋之租金，但壬○○年紀大了，且壬○○又欠
    伊錢，故壬○○就交代伊去收租金，但因為沒有簽訂租約，
    所以伊先打電話給癸○○，後打給癸○○之女兒戊○○，戊○○於電話中叫伊自己拿印章蓋一蓋，壬○○就拿癸○○臨
    走前交付之鑰匙，至雲林縣斗六市○○街157 號癸○○夫妻
    住處拿了癸○○的印章交給伊，伊再請代書草擬本案租約後
    ，在本案房屋內製作契約完成。
  (二)伊是對辰○○說：「東西」要給它壞也沒有關係，「東西」
    不是指房子。
  (三)伊為本案房屋之承租人，丑○○、甲○○、乙○○、辛○○
    及卯○○未經許可將本案房屋地磚拆除，己○○與庚○○更
    擅自將本案房屋鐵門之遙控器作更換，讓伊無法進入，伊覺
    得莫名其妙，才報警處理，提出毀損、妨害自由及侵入住居
    等告訴，請警方查明真相。
五、本院之判斷：
  (一)證據能力部分：
  1.按勘驗，係指實施勘驗人透過一般人之感官知覺，以視覺、
    聽覺、嗅覺、味覺或觸覺親自體驗勘驗標的，就其體察結果
    所得之認知，成為證據資料，藉以作為待證事實判斷基礎之
    證據方法。關於此種證據方法，刑事訴訟法於第212 條僅賦
    予法官或檢察官方有實施勘驗之權限（最高法院97年度臺上
    字第1357號判決意旨參照）。是以，檢察事務官未有實施勘
    驗以獲得證據之權限。本案檢察事務官勘驗庚○○庭提之錄
    影光碟，縱製有所謂「勘驗筆錄」在卷（見他字卷第264 頁
    ），因檢察事務官並無實施勘驗以取得證據之法源依據，該
    「勘驗筆錄」即欠缺證據能力，不得作為本案證據使用。
  2.次按被告以外之人於審判外之陳述，雖不符刑事訴訟法第15
    9 條之1 至之4 等4 條規定，而經當事人於審判程序同意作
    為證據，法院審酌該陳述作成時之情況，認為適當者，亦得
    作為證據，刑事訴訟法第159 條之5 第1 項同有規定。本判
    決後開所引用之各該被告以外之人於審判外之陳述（包括言
    詞及書面陳述），原則上均不得作為證據使用，惟被告雖知
    上開證據資料為傳聞證據，但於本院審判中均表示同意作為
    證據使用（見本院98年度訴字第616 號卷【下稱本院卷】，
    第72頁反面、第139 頁），本院審酌上開證據製作時之情況
    ，並無違法不當之情事，認為以之作為證據應屬適當，揆諸
    前開規定，應認該等供述證據例外具有證據能力。
  (二)證明力部分：
  1.本案房屋原為癸○○所有，被告自任本案房屋之承租人（租
    期自96年4 月12日起至101 年6 月12日止），佔用本案房屋
    ，並將本案房屋之店面分為4 格，而依攤位優劣，向前往擺
    攤之攤商收取每日1,500 元、1,600 或2,000 元不等之租金
    。迄至96年12月間，癸○○因積欠京城商業銀行股份有限公
    司（下稱京城商銀）債務未償還，京城商銀取得本院96年度
    促字第17303 號支付命令確定證明後，聲請本院就本案房屋
    強制執行（執行案號：96年度執字第26953 號），由本院進
    行鑑價及拍賣程序，並由己○○於97年6 月13日得標買受（
    於97年7 月23日完成所有權移轉登記）。嗣己○○委任庚○○偕同辰○○於97年8 月30日15時許，前往本案房屋更換大
    門搖控器及安裝監視器，被告出面阻止，彼此進而方生爭執
    。之後，庚○○另僱請丑○○、甲○○及乙○○、辛○○，
    卯○○等人，分別於97年9 月8 日9 時30分許、97年9 月18
    日8 時30分許，至本案房屋內進行地磚打除、磁磚翻新等工
    程，被告遂於97年9 月8 日14時許，在雲林縣警察局斗六分
    局斗六派出所，向轄區警員告訴丑○○、甲○○涉嫌毀損本
    案房屋，再於97年9 月18日10時許，在斗六派出所向轄區警
    員告訴乙○○、辛○○、卯○○涉嫌毀損、己○○與庚○○
    涉嫌妨害自由及侵入住居，並提出本案租約為憑。上開各情
    ，業據被告供述明確（見他字卷第5 頁至第7 頁、第22頁至
    第24頁、第303 頁至第304 頁），且經庚○○於偵查中指述
    詳實（見他字卷第3 頁至第4 頁、第25頁至第27頁、第88頁
    至第90頁、第197 頁至第198 頁、第221 頁至第222 頁、第
    296 頁至第297 頁），復有本院96年度執全字第1262號、96
    年度執字第26953 號所附之假扣押查封筆錄、公告、拍賣不
    動產筆錄、建物及土地所有權狀等文件影本各1 份（見本院
    96年度執字第26953 號卷第42頁至第43頁、第93頁至第95頁
    、第124 頁）、攤商承租時段表影本6 紙（見他字卷第47頁
    至第52頁）、建物及土地所有權狀（見他字卷第249 頁至第
    250 頁）、本案租約（見他字卷第36頁至第42頁）、翻拍照
    片1 張（見他字卷第203 頁）及雲林縣斗六地政事務所98年
    9 月3 日斗地一字第0980006522號函所附本案房屋建物及土
    地登記簿謄本1 份（見本院卷第55頁至第59頁）在卷可稽，
    堪信為真實。
  2.就被訴偽造文書持以行使暨竊佔部分：
  (1)按刑法第210 條之偽造文書，以無制作權之人冒用他人名義
    而制作該文書為要件之一，如果行為人基於他人之授權委託
    ，即不能謂無制作權，自不成立該條之罪（最高法院47年臺
    上字第226 號判例意旨參照）。又刑法第320 條第2 項之竊
    佔罪，係以意圖為自己或第三人不法之利益，而竊佔他人之
    不動產為其構成要件。
  (2)起訴檢察官認被告涉有上開犯嫌，無非以癸○○在調查站中
    陳稱不認識被告，也沒有向被告借錢，更沒有簽訂本案租約
    ，又被告供述前後矛盾，且未舉證以實其說，復與卷證資料
    不合等為主要論據。惟查：
  癸○○固於調查站中陳稱其不認識被告，與被告沒有金錢借
    貸關係，另本案租約上之印文非其平常使用之印文，其平常
    簽約都是直接簽名（見他字卷第287 頁）。且於本院審理中
    以證人身分證述上情無誤。但其又證稱：我曾經於95年間向
    我乾爹壬○○借款，還交付支票4 張（即他卷第38頁、第39
    頁所示4 張支票，票面金額共5,000,000 元，除票號000000
    0 號之支票為丁○○所開立外，其餘均係癸○○以丁○○之
    名義所簽發）與壬○○作擔保，地點在雲林縣斗六市○○路
    45巷3 號壬○○家中，我並將雲林縣斗六市○○街157 號房
    屋（連同土地）出租與壬○○，後來於97年1 月13日，我跟
    丁○○欠債要離開，臨走前1 天我們去找壬○○，把愛國街
    房屋鑰匙交給他，並向壬○○表示本案房屋已經租給攤販做
    生意，可以讓他去收本案房屋之租金，我女兒戊○○也有把
    本案房屋原始租賃契約寄給壬○○，壬○○有透過別人（不
    知何人）打電話給戊○○，要求另外簽立本案房屋之租約，
    戊○○跟對方講說「要他們自己去處理」，且有告訴我這件
    事，我有同意或授權戊○○這樣做（見本院卷第140 頁至第
    153 頁）。
  戊○○則於本院審理中具結證稱：壬○○是我父親的乾爹，
    我都叫壬○○「阿公」，我記得在96年還是97年間，有人打
    電話給我，叫我幫他簽名（在本案房屋之租約上），我說都
    給阿公處理，我之前有問過我母親癸○○，她說都給阿公處
    理就好，對方還有拿給壬○○聽，壬○○問我可否給他出租
    ，我說可以，我有叫對方自己處理，但我沒看過被告，也不
    認識被告（見本院卷第195 頁至第205 頁）。
  壬○○亦於審判中以證人身分證稱：我曾經借錢給癸○○、
    丁○○夫婦，癸○○拿了4 張支票給我（即他卷第38頁、第
    39頁所示4 張支票），後來他們欠債跑路，他們跑路前有來
    找我，說房子（愛國街157 號及興中街30號）要給我收租金
    ，我就把本案房屋交給我朋友（指被告）管理，是在本案房
    屋內說的，之後，我還有到愛國街157 號房屋內拿了印章交
    被告用印，製作本案房屋之租賃契約（見本院卷第195 頁至
    第201 頁反面）。
  觀諸上開證人之證詞，彼此互核一致，且癸○○與戊○○既
    均證稱不認識被告，也沒看過被告，衡情應無偏袒被告而為
    不實證述之動機，故渠等證詞均可採信。依此，癸○○與被
    告雖未謀面，但癸○○於97年1 月13日，本於所有權人之地
    位，委請壬○○收取本案房屋出租與市場攤販之租金後，壬○○再交被告處理本案房屋收租事宜，被告雖應允之，然為
    避免糾紛，被告電請戊○○簽訂本案租約（癸○○已於96年
    11月9 日將本案房屋出租予戊○○，惟屬「通謀虛偽意思表
    示」，容後詳述），電話中戊○○告知被告可以自己用印訂
    約，且於通話後向癸○○說明上情，獲得癸○○之同意等事
    實，堪以認定。又參諸本案租約之內容，本案房屋之租賃期
    間「自96年4 月12日起至101 年6 月12日止」，租期雖早於
    癸○○欠債離去之時（97年1 月13日），惟癸○○在離開之
    際，尚有部分攤販之租約已到期，業經癸○○證述無訛（見
    本院卷第149 頁反面至第150 頁），則其委任壬○○所收取
    之租金，不以其離去後始屆期者為限，尚包含「已到期卻未
    收取」之租金甚明。癸○○既授權被告得訂立本案租約作為
    有權收取租金之證明，以求定紛止爭，則本案租約之始期雖
    訂於癸○○、丁○○離去之前，甚至有租金給付金額與方式
    之記載，均難認逾越癸○○之授權範圍，亦可認定。本案租
    約之擬定既有事先經過癸○○之授權，即難認有何偽造本案
    租約（暨持以行使）之行為。又被告既係合法向癸○○承租
    本案房屋，係有權使用房屋之人，則其佔用本案房屋，並以
    出租人地位向各該承租上址之攤販收取租金，也與竊佔罪之
    構成要件不該當，而不得論以上開罪名。
  癸○○雖於96年11月9 日將本案房屋出租予戊○○，租期自
    96年11月9 日起至101 年11月8 日止，租金為每月5,000 元
    （半年付1 次），該租賃契約並經本院公證，有本院96年度
    雲院公字第003000806 號卷所附公證書與租賃契約書各1 紙
    為證。且經戊○○證述在卷（見本院卷第201 頁至第201 頁
    反面）。惟本案房屋已經癸○○出租予各市場攤販使用，業
    如前述，又何以再重複出租予戊○○？已非無疑。其次，經
    本院訊問戊○○當初簽約之原因與細節，其復證稱：「（問
    ：當初為何會簽這份契約？）因為那時候有人說要租賃比較
    好。」「（問：何人跟你說何事情？）我想一下，我不知道
    ，我母親叫我租，我就簽了。」「（問：你租這房子做什麼
    ？）因為那時候菜市場要用，我母親叫我租起來，我就租起
    來。」「（問：在你母親跑路之後，你還有管這間房子的事
    情？）沒有。」（見本院卷第201 頁至第201 頁反面）。是
    戊○○顯係聽從母親癸○○之意而簽訂該租賃契約，其並不
    清楚承租本案房屋之用途，主觀上既無承租本案房屋之真意
    ，客觀上也有沒有佔用本案房屋使用收益之行為。再者，該
    租賃契約簽立之日期，距癸○○避債之時不過2 月，衡情當
    時癸○○已對外積欠龐大債務無力償還，有隨時舉家離去之
    可能，為何與戊○○簽立租期長達5 年之契約？益見可疑。
    從而，癸○○為免其躲債時本案房屋遭查封拍賣，損及自身
    收取攤販租金之權益，方將本案房屋出租予戊○○，並立據
    公證，應屬合理之推斷。其2 人間簽立之租賃契約乃通謀虛
    偽意思表示而無效，至為明確，應予說明。
  被告雖於偵查及本院準備程序中一度辯稱其借款與癸○○，
    金額為5,000,000 元，癸○○並開立上開4 張支票交付其作
    為擔保之用，後來其與癸○○於96年4 月12日，在本案房屋
    內簽立本案租約云云（見他字卷第5 頁至第7 頁、第22頁至
    第24頁、第91頁至第92頁、第303 頁至第304 頁；本院卷第
    24頁至第32頁、第41頁至第44頁），與其上開辯詞不符。然
    此乃係因被告不想牽連戊○○，故最初未說出實情，也經其
    供述在卷（見本院卷第159 頁）。姑不論其翻異前詞之動機
    是否為真，本案事實既經查明如上，自不能以被告前後供述
    有異，即採為不利於被告之認定。又被告實際上並未借款與
    癸○○，已如前述，則起訴檢察官引用稅務電子閘門財產所
    得調件明細表等資料（見他字卷第66頁至第67頁）認定被告
    並無借款與癸○○之餘裕云云，是否屬實，並無礙上開事實
    之認定，已無調查之必要，亦應敘明。
  3.被訴誣告部分：
  (1)按刑法第169 條第1 項誣告罪之構成，須具有意圖他人受刑
    事或懲戒處分之要件，如其報告之目的，在求判明是非曲直
    ，並無使人受刑事或懲戒處分之請求，即與誣告罪之構成要
    件不符（最高法院55年臺上字第888 號判例意旨參照）。又
    告訴人所訴事實，不能證明其係實在，對於被訴人為不起訴
    處分確定者，是否構成誣告罪，尚應就其有無虛構誣告之故
    意以為斷，並非當然可以誣告罪相繩（最高法院59年臺上字
    第581 號判例意旨可參）。
  (2)起訴檢察官認被告涉有誣告罪嫌，主要係以被告持偽造之本
    案租約提告，認其主觀上確有誣告之惡意。然而，本案租約
    乃係經過當時房屋所有權人癸○○之授權而用印製作完成，
    業經敘明在前，是被告原有本案房屋之合法使用收益權。再
    回顧當初事發經過，庚○○在本院審判中具結後證稱：「（
    問：雲林縣斗六市○○街30號是何人實際出錢標的？）實際
    出錢是我們家的姊妹，庚○○、洪群穗、洪端鍊、己○○、
    洪永童。」「（問：己○○與你何關係？）他是我妹婿。」
    「問：當初你們四姊妹出錢，為何會在己○○名下？）當初
    知道投標會有問題，所以才用己○○的名字。」「（問：8
    月30日你去換鎖，你第1 次與被告正式碰面？）是。」「（
    問：你當天有問被告為何他會佔在雲林縣斗六市○○街30號
    ？）隱約知道他們把那邊出租給別人。」「（問：有一張『
    房屋及土地租賃契約」他是否有出具這張給你看，說他有權
    在那邊？』有，8 月30日。」「（問：你怎麼說？）我說不
    可能，這張是不可能存在的事實，因為他們走的很匆促。不
    可能有時間寫這張契約書。」「（問：你在97年8 月30日去
    現場時，你有跟被告講說你有這間房子的合法權責？）有，
    我說我從法院拍到，而且我有出示法院給我的所有權狀、建
    物及土地所有權狀給被告看。」「（問：你怎麼跟被告說？
    ）我說我從法院拍到，我今天要換鎖，今天房子的使用者是
    我，我要換鎖。」「（問：被告怎麼回答？）他說他有租賃
    契約。」「（問：你有沒有跟他解釋己○○只是登記上的名
    義人，實際上的使用權人是你？）我沒有這樣跟他說，但那
    天己○○也有到場。」「（問：己○○是否有出面跟被告解
    釋？）有。」「（問：他說什麼？）他說房子是我們拍到。
    」「（問：被告堅持他有租賃契約？）是。」「（問：他有
    出示租賃契約書原本給你看？）他有晃1 下。」「（問：內
    容是否有看？）我有看，但當下沒有仔細看內容，他有請1
    位代書到場，只是看到封面，上面寫租賃契約。第1 次到警
    局時，我們先到，被告請代書帶過來。」（見本院卷第168
    頁至第170 頁反面）。庚○○之上開證詞，被告並不否認（
    見本院卷第172 頁）。依此可知，庚○○等人以「所有權人
    」自居，與被告進行交涉之時，被告仍欲提出未經公證之本
    案租約證明其有合法租賃權，顯見被告主觀上仍有「買賣不
    破租賃」（民法第425 條）之誤解，則在雙方認知沒有共識
    之前提下，被告對於庚○○僱請至現場整修磁磚之工人丑○○、甲○○、乙○○、辛○○、卯○○提出毀損告訴、另對
    擅自更換遙控器之己○○與庚○○提出妨礙自由及侵入住居
    之告訴，堪信其用意在訴諸法律解決爭端，並無誣告上開人
    等之犯意，不能逕以誣告罪相繩，此不因上開人等最終由檢
    察官為不起訴處分（見偵卷第4 頁至第7 頁）而有異。
  4.恐嚇危害安全部分：
  (1)按告訴人之告訴，係以使被告受刑事訴追為目的，是其陳述
    是否與事實相符，仍應調查其他證據以資審認（最高法院52
    年臺上字第1300號判例闡釋明確）。再按刑法第305 條之恐
    嚇罪，所稱以加害生命、身體、自由、名譽、財產之事，恐
    嚇他人者，係指以使人生畏怖心為目的，而通知將加惡害之
    旨於被害人而言。若僅在外揚言加害，並未對於被害人為惡
    害之通知，尚難構成本罪（最高法院52年臺上字第751 號判
    例意旨參照）。
  (2)起訴檢察官主要執庚○○之警詢筆錄、檢察事務官之勘驗筆
    錄、庚○○所提出之錄影光碟及現場照片為認定被告涉犯恐
    嚇危害安全罪嫌之證據。然而：
  檢察事務官勘驗庚○○庭提之錄影光碟所製作之「勘驗筆錄
    」（見他字卷第264 頁），不合法定程序，應排除作為本案
    證據使用，已如前述。
  經本院勘驗該錄影光碟內容後，認：
   （畫面上有3 男子，畫面左方男子，穿黑色上衣、微胖、短
    髮，下稱A 男）
    A 男：你在兇什麼？
   （ 畫面稍往右移，A 男漸漸移出畫面，此時最靠近畫面的男
    子，穿黑色上衣，平頭，下稱B 男【即被告】；畫面最右方
    男子，穿短褲，架梯子坐在木頭堆疊高處旁，下稱C 男；畫
    面左方男子，黑色上衣、領子邊緣白色，短髮，微禿）
    B 男：你在改什麼？（往其右手邊看）
    A 男：在修理啦，沒有在改什麼啦。
    B 男：我沒兇啦，我知道你在改。（A 男：那有可能在改）
          你若要繼續再用喔，ㄏㄚ（臺語），○○那要壞也沒
          有關係啦（○○之內容經反覆播放多次後，仍無法確
          定）（同時右手拿著鐵棒指向C 男的方向2 次）。
    C 男：不是我在用的啦。
    B 男：不然你是要怎樣。
    女聲：沒關係，他講..讓他講、讓他講，你用你的、你用你
          的（此時畫面往左移，看到另外2 名男子）。
    B 男：我又不會用啦。
    （勘驗畫面如他字卷第203頁照片所示）
    上開各情，有本院勘驗筆錄附卷可參（見本院卷第64頁至第
    65頁）。是庚○○與辰○○雖堅稱被告出言恐嚇稱「房子」
    要壞也沒有關係。而辰○○即係畫面中站在梯子上之男子（
    見他字卷第264 頁至第265 頁、第296 頁至第297 頁；本院
    卷第173 頁）。被告則辯稱○○代表「東西」（臺語），是
    指「電動鐵門」，其說話聲音沙啞（見本院卷第65頁）。經
    本院反覆播放聆聽該錄影光碟之內容，仍無法確定被告所稱
    「○○那要壞也沒關係啦」之○○是否就是指「房子」。另
    稽之被告既以本案房屋合法承租人自居，且對整修本案房屋
    磁磚之丑○○等人提出毀損告訴，可見其不願他人毀損其房
    屋內之設施，衡情難認其會口出「房子那要壞也沒關係啦」
    等恐嚇要毀損房子之言語。又該錄影光碟未經偽造或變造，
    應較諸庚○○或辰○○之證詞更為真實可信。然本院既無法
    由錄影光碟中還原當初事實之真相，基於「罪證有疑利於被
    告」之法則，應認被告所辯較為可採。故起訴書認定被告以
    「你若要再繼續再做，房子要壞也沒有關係」之加害財產之
    事，向辰○○恫嚇云云，不免誤會。至被告雖欲以要毀損電
    動鐵門乙事告知辰○○，但其僅稱要毀損「東西」，辰○○
    復誤解被告之意要毀損「本案房屋」，即無因此（被告恫嚇
    要毀損電動鐵門）而心生畏懼之事實，亦難以恐嚇危害安全
    罪論擬。附帶論及者，刑法第304 條第1 項強制罪所稱「脅
    迫」，則係指行為人以威嚇加之於被害人，使其精神上萌生
    恐懼心理之謂，被告既係對辰○○稱「東西要壞也沒有關係
    」，語意隱晦不明，無從使辰○○當下完全瞭解其意，自難
    認已達「脅迫」之程度，被告以之妨礙辰○○裝設監視器，
    亦不成立強制罪，而無應否變更起訴法條之問題，特予陳明
    。
  公訴檢察官另以：被告向裝設監視器之辰○○恫稱：你若要
    再繼續做，房子要壞也沒關係等語時，衡情被告所傳達之意
    應為「你（辰○○）若要再繼續做，（你們的）房子要壞也
    沒關係。」被告無非要以此方式，要求辰○○、庚○○停止
    對本案房屋之一切行為，因為本案房屋現屬被告合法占有中
    ，否則將以毀壞本案房屋之惡害，加損害於庚○○就該屋之
    實質所有權。從而認定本件被告恐嚇之對象除辰○○外，實
    際上更應包含在場聽聞該語之庚○○云云。惟查，被告並無
    口出「毀損本案房屋」之言語，業如前述。退步言之，縱令
    被告確曾稱：「房子那要壞也沒關係。」因辰○○到庭證稱
    ：被告講話是針對我，是要講給我聽等語（見本院卷第173
    頁反面），核與被告辯稱：我叫辰○○下來，我講話是針對
    辰○○等語（見本院卷第174 頁）相符。另參以辰○○所繪
    現場圖（見本院卷第176 頁），辰○○站在梯子上（某車B
    柱旁），被告站在該車之車頭前，庚○○位於該車之車尾後
    ，被告與庚○○間之距離差距1 個車身以上。則被告乃是針
    對辰○○說話，且沒有要求辰○○轉告庚○○之意甚明，依
    前揭最高法院判例意旨，仍不該當於恐嚇庚○○之行為，公
    訴檢察官上開論述未慮上情，過於臆測，不為本院所採。此
    外，辰○○並非本案房屋所有權人，即便被告告以毀損本案
    房屋之言語，亦非以「加害辰○○財產之事」，恐嚇辰○○
    ，而與該罪之構成要件有間。
六、綜上所陳，本院依檢察官所提出之證據方法為調查後，尚不
    能獲得有罪之確信，檢察官所指被告偽造私文書以行使、竊
    佔、恐嚇及誣告等犯嫌，是否為真，仍有合理懷疑存在。被
    告辯稱其未有偽造私文書以行使、竊佔、恐嚇及誣告犯行等
    語，應非飾卸之詞，可以採信。檢察官既然不能證明起訴書
    所載之被告犯行存在，核諸前揭法條及最高法院裁判要旨，
    自應為被告無罪之諭知。
七、退併辦部分：
  (一)臺灣雲林地方法院檢察署檢察官併辦意旨略以（98年度偵字
    第2067號）：被告明知其並未向本案房屋原屋主癸○○承租
    上址，因見本案房屋位居鬧市，店面出租有利可圖，而癸○○、丁○○夫婦因債務遠走他鄉，本案房屋並經臺灣雲林地
    方法院於97年6 月13日拍賣予己○○（未點交），竟基於偽
    造文書及為自己不法利益之犯意，於不詳時、地，偽造癸○○向被告借款5,000,000 元無法償還之本案租約，並偽造「
    癸○○」之印文在本案租約及「債務及債權轉移租賃租金契
    約書本」上，而竊佔本案房屋，並將本案房屋之店面分為4
    格，而依攤位優劣，向前往擺攤之攤商收取每日1,500 元、
    1,600 元或2,000 元不等之租金，致生損害於己○○及向被
    告繳納租金之攤商。嗣己○○委任庚○○偕同庚○○之夫辰
    ○○於97年8 月30日15時許，前往本案房屋更換大門搖控器
    及安裝監視器，被告竟基於恐嚇之犯意，向正在安裝監視器
    之辰○○揮舞鐵勾，並以「你若要再繼續再做，房子要壞也
    沒有關係」之加害財產之事，向辰○○恫嚇，致在場之庚○○心生畏懼，而致生危害於安全。之後，庚○○另僱請丑○○、甲○○及乙○○、辛○○，卯○○等人，分別於97年9
    月8 日9 時30分許、97年9 月18日8 時30分許，至本案房屋
    內進行地磚打除、磁磚翻新等工程時，被告竟意圖使庚○○
    、丑○○、甲○○、乙○○、辛○○、卯○○和己○○等人
    受刑事處分，先於97年9 月8 日14時許，在斗六派出所，向
    該管公務員誣告丑○○、甲○○涉嫌毀損上址，再於97年9
    月18日10時許，在斗六派出所向該管公務員誣告乙○○、辛○○、卯○○涉嫌毀損、己○○與庚○○涉嫌妨礙自由及侵
    入住居，並使用偽造之本案租約作為誣告庚○○、丑○○、
    甲○○、乙○○、辛○○、卯○○、己○○等人涉案之證據
    。因認被告涉犯刑法第216 條、第210 條之行使偽造私文書
    罪嫌、同法第320 條第2 項竊佔罪嫌、同法第305 條之恐嚇
    危害安全罪嫌及同法第169 條第1 項之誣告罪嫌，且與本訴
    為同一案件，爰移請併案審理。
  (二)按檢察官就犯罪事實一部起訴者，其效力及於全部，固為刑
    事訴訟法第267 條所明定。惟法院得就未起訴部分之事實併
    予審判，必須法院就已起訴部分與未起訴部分認定俱屬有罪
    ，且兩部分互有實質上或裁判上一罪之不可分關係，始能適
    用，如法院對已起訴部分認定犯罪不能證明，或未予審判，
    未起訴部分既無所附麗，自不得加以判決，否則即有訴外裁
    判之違法（最高法院93年度臺上字第4814號判決意旨參照）
    。
  (三)經查，本案被告被訴上開犯嫌，既經本院判決無罪，業如前
    述，是上開移送併辦意旨所指被告犯行，即與本案起訴部分
    不生實質上或裁判上一罪之不可分關係（蓋本案並未認定任
    何「犯罪事實」），尚非本案起訴效力所及，本院自無從併
    予審理，應退回檢察官另為適法之處理，併此敘明。
據上論斷，應依刑事訴訟法第301 條第1 項，判決如主文。
本案經檢察官子○○到庭執行職務。
中    華    民    國    98    年    12    月    29    日
                  刑事第七庭  審判長法  官 許 佩 如
                                    法  官 楊 欣 怡
                                    法  官 王 紹 銘
以上正本證明與原本無異。
如不服本判決，應於收受本判決後10日內向本院提出上訴書狀，
並應敘述具體理由。如未敘述上訴理由者，應於上訴期間屆滿後
20日內向本院補提理由書狀（均須按他造當事人之人數附繕本）
「切勿逕送上級法院」。
                                    書記官 洪 秀 虹
中    華    民    國    98    年    12    月    29    日

司法院資訊處製作；財團法人民間司法改革基金會備份。
